【裁判字號】    92,判,969
【裁判日期】    920724
【裁判案由】    虛報進口貨物
【裁判全文】
最  高  行  政  法  院  判  決                    九十二年度判字第九六九號
    再 審原 告  震祥國際有限公司
    代  表  人  乙○○
    再 審被 告  財政部基隆關稅局
    代  表  人  甲○○
右當事人間因虛報進口貨物事件，再審原告對於中華民國九十一年四月四日本院九十
一年度判字第四九三號判決，提起再審之訴。本院判決如左：
    主  文
再審之訴駁回。
再審訴訟費用由再審原告負擔。
    事  實
緣再審原告於民國八十七年十二月九日委由公達新記報關有限公司向再審被告申報自
日本進口產地為日本之HOUSEHOLD ARTICLES乙批共計四十六項（報單號碼：第ＡＷ＼
八七＼七四二○＼○○○八號）。再審被告查驗結果，來貨除第二項至第二十七項、
第三十一項及第四十四項至第四十六項貨物之產地與原申報相符外，其餘產地均為中
國大陸，而除第一項、第二十八項至第三十項及第三十二項至第三十七項等十項來貨
，係屬准許間接進口之大陸物品，且稅則、稅率及價格與原申報相同，未涉及偷漏關
稅，准其提領外，其餘之第三十八項至第四十三項貨物（枕頭、桌巾）均非屬經經濟
部公告准許間接進口之大陸物品，遂認原告顯有虛報進口貨物產地，涉及逃避管制之
違法行為，乃依據海關緝私條例第三十七條第三項轉據同條例第三十六條第一項、第
三項之規定，處以再審原告涉案貨物貨價一倍之罰鍰，計新臺幣（下同）九○、九五
四元，併沒入涉案貨物。再審原告不服，循序提起行政訴訟，經本院九十一年度判字
第四九三號判決駁回。再審原告仍未甘服提起再審之訴。茲摘兩造訴辯意旨於次：
再審原告起訴意旨略謂：一、再審原告於原申請、訴願，再訴願及行政訴訟之書狀中
所為陳述及主張，於本案訴訟均續予沿用及主張。二、按過失行為之處罰有特別規定
者為限，刑法第十二條第二項訂有明文；司法院釋字第二七五號解釋亦謂人民違反法
律上之義務而應受行政罰之行為，法律無特別規定時雖不以故意為必要，仍需以過失
為其責任條件。惟查再審原告在本案並無過失可言，蓋再審原告向日本公司訂購本案
貨品時已表明要日本製之貨品，再審原告無從知悉，且事實上也不知悉，自無過失可
言。且日榮貿易負責者龜山洋表示願意來台證明再審原告前開所言均屬事實。三、再
審原告所提之種種證據主張，再審被告駁回之理由中均未採信。再審被告實輕忽再審
原告之權益，準此，前開對再審原告所為之行政處分，自係違法，誠難令人心服，且
本案日本商社已願意出來證明係該商社疏忽所至，非再審原告之過失。四、爰依法提
起再審，依照行政訴訟法第二七三條第一項第十三款，請求撤銷原處分等語。再審被
告答辯意旨略謂：依國際貿易實務，買賣雙方對成交貨物之名稱、品質、規格、產地
等，均有明確約定，交運之貨物理當依約交貨，再審原告以經貿為業，對於系案貨物
非屬公告准許間接進口之大陸物品項目，當知之甚詳，自應特別審慎注意，以防進口
大陸物品情事發生而盡其誠實申報作為之義務，再審原告應注意、能注意並可得注意
之情狀竟欠缺注意，致進口管制之大陸物品，自應負過失之行政罰責，再審被告予以
科處，核無不當。至所稱日本商社願來台證明係其疏忽未依約定，以大陸製物品交貨
並非再審原告之過失乙節，縱屬實在亦係賣方之違約行為，再審原告應循私法範圍求
償，自不能因而冀邀免除其公法上應負之行政罰責。另查日商社說明發錯貨電文業於
再訴願時提出，並經財政部審議決定不予採信駁回在案，核非再審原告所稱新事證。
綜上所述，再審被告原處分及維持原處分之決定，認事用法洵無不合，再審原告之訴
並無新事實與新證據，顯無理由，擬請予以駁回等語。
按行政訴訟法第二百七十三條第一項第十三款所謂：「當事人發見未經斟酌之證物或
得使用該證物者」，不包含證人在內，且以如經斟酌可受較有利益之裁判者為限，始
得據以提起再審之訴。本件原判決係以：本件原告（即再審原告，下同）於八十七年
十二月九日委由公達新記報關有限公司向被告申報自日本進口產地為日本之HOUSEHOL
D ARTICLES乙批共計四十六項，原申報產地為日本，經被告（即再審被告，下同）派
員查驗結果，來貨第三十八項至第四十三項（枕頭、桌巾）係大陸物品，與原申報產
地不符，且來貨非屬經經濟部依臺灣地區與大陸地區貿易許可辦法第七條規定公告准
許間接進口之大陸物品，此有被告之第八八─○四七一號緝私報告表附原處分卷可稽
，且為原告所不否認，被告爰認原告有虛報進口貨物產地，並逃避管制之行為，處以
涉案貨物貨價一倍之罰鍰九○、九五四元，併沒入涉案貨物，並無不合。原告不服，
循序提起行政訴訟，經查：原告係以貿易為業，對於物品之種類及政府如何管制等事
項，理應知之甚詳，則原告謂其依一般常理判斷，其所進口之貨物屬於日常用品，非
屬於不准自大陸進口之紡織用品云云，自難採取。依國際貿易實務，買賣雙方對成交
貨物之名稱、品質、規格及產地等，均有明確約定，交運之貨物理當依約交貨。原告
以貿易為業，對於出賣人所交付之貨品，有無違反雙方之約定及我國相關法規規定，
自應予主動查明，再誠實申報，乃原告謂其至進口後經被告派員檢查時，始知悉來貨
之原產地與所申報不符，顯難認已盡其義務。況按「人民違反法律上之義務而應受行
政罰之行為，法律無特別規定時，雖不以出於故意為必要，仍須以過失為其責任條件
。但應受行政罰之行為，僅須違反禁止規定或作為義務，而不以發生損害或危險為其
要件者，推定為有過失，於行為人不能舉證證明自己無過失時，即應受處罰。」司法
院釋字第二七五號解釋業予指明。本件原告有前開運送大陸製造貨物進口之行為，而
其所提出之日本榮貿易代表取締役社長函，並未能證明原告就本件大陸貨品之進口無
過失，依前述解釋意旨，自不得解免其責任。綜上所述，本件原處分核無違誤，一再
訴願決定遞予維持，亦無不合等情為由，駁回再審原告在前訴訟程序之訴，核其認事
用法均無不妥。再審原告以原判決有行政訴訟法第二百七十三條第一項第十三款再審
事由，其主張如前所述。惟查日榮貿易負責人龜山洋係屬「證人」性質，按諸前開說
明，非屬「未經斟酌之證物」，此外再審原告一再重述其在前訴訟程序之主張，經核
均與再審事由要件不符。再審原告據以提起再審之訴，顯無理由，應予駁回。
據上論結，本件再審之訴為無理由，爰依行政訴訟法第二百七十八條第二項、第二百
八十一條、第九十八條第三項前段，判決如主文。
中    華    民    國    九十二      年      七        月    二十四      日
                    最 高 行 政 法 院  第 四 庭
                                審 判 長 法  官      廖  政  雄
                                         法  官      趙  永  康
                                         法  官      林  清  祥
                                         法  官      鍾  耀  光
                                         法  官      姜  仁  脩
右  正  本  證  明  與  原  本  無  異
                                         法院書記官  張  雅  琴
中    華    民    國    九十二      年      七        月    二十五      日


司法院資訊處製作；財團法人民間司法改革基金會備份。
